臺灣臺北地方法院民事裁定　　　100年度家聲字第783號
聲　請　人　傅項
法定代理人　劉錦溱
相　對　人　傅唯宸
上列聲請人聲請變更子女姓氏事件，本院裁定如下：
    主  文
准予變更聲請人之姓氏為母姓「劉」。
程序費用由相對人負擔。
    理  由
一、按有下列各款情形之一，且有事實足認子女之姓氏對其有不
    利之影響時，父母之一方或子女得請求法院宣告變更子女之
    姓氏為父姓或母姓：一、父母離婚者。二、父母之一方或雙
    方死亡者。三、父母之一方或雙方生死不明滿三年者。四、
    父母之一方曾有或現有未盡扶養義務滿二年者，民法第1059
    條第5項有明文規定。姓氏屬姓名權而為人格權之一部分，
    具有社會人格之可辨識性，與身分安定及交易安全有關外，
    姓氏尚具有家族制度之表徵，故賦予父母之選擇權，惟因應
    情勢變更，倘有事實足認子女之姓氏對其有不利之影響時，
    父母之一方或子女自得請求法院宣告變更子女之姓氏為父姓
    或母姓。
二、本件聲請意旨略以：聲請人之父母傅唯宸、劉錦溱於民國94
    年1月12日離婚，約定由父母共同監護，聲請人並與父親同
    住，然因其教養過當，造成聲請人身心嚴重受創，聲請人母
    親因此向鈞院聲請保護令獲准，並經鈞院裁定相對人每月須
    支付扶養費1萬元，然相對人從未支付上開扶養費，且保護
    令期滿至今，也從未探視聲請人，均由聲請人母親負起扶養
    之責，足認從父姓對聲請人有不利之影響，爰依法聲請變更
    姓氏為母姓等語。
三、經查，聲請人所主張之上開事實，業據提出戶籍謄本、離婚
    協議書、本院95年度暫家護字第87號暫時保護令、95年度家
    護字第193號通常保護令、診斷證明書等件為證，而相對人
    經本院合法通知，並未到院表示意見（見本院100年10月31
    日非訟事件筆錄），亦未提出書狀說明，堪信聲請人之主張
    為真。本院審酌聲請人雖從父姓，然聲請人遭相對人施以家
    庭暴力行為後與母親同住，平時皆由母親負擔扶養、照顧責
    任，相對人始終未負擔扶養之責，亦未曾探視會面，造成親
    子關係嚴重疏離，且就心理層面而言，從父姓已令聲請人感
    到憂鬱，並經常因此回憶過往受創記憶而有負面影響，從而
    ，本院認從父姓對聲請人已有不利之影響，故聲請人之請求
    ，核與前揭法律規定尚無不合，應予允許，爰裁定如主文所
    示。
四、依非訟事件法第21條第1項、民事訴訟法第78條，裁定如主
    文。
中    華    民    國   100    年    11    月    18    日
                  家事法庭法  官  李莉苓
以上正本係照原本作成。
如對本裁定抗告，須於裁定送達後10日內向本院提出抗告狀，並
繳納抗告費新臺幣1,000 元。
中    華    民    國   100    年    11    月    21    日
                          書記官  譚鈺陵